【裁判字號】    89,交易,114
【裁判日期】    891005
【裁判案由】    過失傷害
【裁判全文】
臺灣桃園地方法院刑事判決                        八十九年度交易字第一一四號
    公  訴  人  臺灣桃園地方法院檢察署檢察官
    被      告  甲○○
    選任辯護人  陳鄭權
右列被告因過失傷害案件，經檢察官提起公訴（八十九年度偵字第一九六七號），本
院判決如左：
        主  文
甲○○因過失傷害人致重傷，處有期徒刑柒月。
        事  實
一、甲○○於民國八十九年十月九日中午十二時十五分許，駕駛乙部Ｋ５－１４３７
    號自小客車，行經桃園縣觀音鄉富林村六鄰二十號前，自石梅化工廠方向該支線
    道欲左轉往觀音鄉○○路方向行駛，本應注意車輛行至無號誌之交叉路口，支線
    道車應暫停讓幹線道車先行（起訴書贅載：汽車行駛時應注意車前狀況，隨時採
    取必要之安全措施），以避免危險之發生，且依當時外界客觀情形又無不能注意
    之情事，並有預見可能性及迴避可能性，詎甲○○竟疏未保持客觀之必要注意義
    務，由支線道駛出（自石梅化工廠方向），於經過前址桃園縣觀音鄉富林村六鄰
    二十號前該交叉路口時（丁字路口），見丁○○駕駛乙部ＬＲ－０３６６號自小
    客車由富林村往新坡方向行駛，竟未暫停讓幹線道車先行，致於前開交叉路口前
    ，與行經該無號誌交叉路口未減速慢行之丁○○發生撞擊，使坐於前述該部ＬＲ
    －０３６６號自小客車右前座之丙○○因此撞擊而受有頭部外傷、硬腦膜下出血
    、癲癇發作、第二頸椎骨折等傷害，另因腦外傷、腦壓升高，致雙側視神經病變
    ，使右眼視力僅眼前一公尺可辨手指數，左眼視力僅餘光覺，而達毀敗視能之重
    傷害程度。
二、案經丙○○法定代理人戊○○訴由桃園縣警察局大園分局報請臺灣桃園地方法院
    檢察署檢察官偵查起訴。
        理  由
一、訊據被告甲○○固不否認伊有於前揭犯罪事實欄所載時、地駕駛該部Ｋ５－１４
    ３７號自小客車與證人丁○○所駕該部ＬＲ－０３６６號自小客車發生撞擊之情
    ，惟矢口否認有過失致重傷害之犯行，辯稱：、伊於行經前述該交叉路口時，
    有暫停讓幹線道車先行（即證人丁○○所駕該部ＬＲ－０３６６號自小客車），
    是本件肇事責任，應歸責證人丁○○超速駕駛及未注意車前狀況所致；、又證
    人丁○○駕駛汽車搭載六歲幼童，未按道路交通安全規則第八十九條第四款之規
    定，竟將被害人丙○○置坐於右前方乘客位置，且未繫上安全帶，致被害人丙○○撞及前方硬體，因而受有重傷害，足徵本件肇事主因，乃證人丁○○將被害人
    丙○○置坐於汽車右前座所致，果證人丁○○依道路交通安全規則第八十九條第
    四款規定，將被害人丙○○置坐於小客車後座，當即不致發生此重傷害，依此推
    之，被害人丙○○所受之重傷害與被告之駕駛行為間，實無因果關係之聯絡，再
    既無因果關係之聯絡，伊當無過失可言，是檢察官未予詳察，遽行起訴顯有「不
    當？」云云。
二、惟查：（一）、證人丁○○於檢察官八十九年二月十七日、本院八十九年四月五
    日及八月三十日庭訊時均證稱，其行駛至前述桃園縣觀音鄉富林村六鄰二十號該
    交叉路口前（丁字路口），被告突自往石梅化工廠該支線道駛出，且被告因車頭
    已進入其車道內，其始閃避不及，而與被告所駕該部自小客車發生撞擊等語。（
    二）、又證人乙○○即桃園縣警察局大園分局草漯派出所警員（現任職於桃園縣
    警察局大園分局警備隊）於本院八十九年四月五日庭訊時亦結稱，本件事故現場
    係無號誌之交叉路口（丁字路口），幹線道係由富林村往新坡方向（即證人丁○○行進方向），支線道係往石梅化工廠方向（即被告行進車道），堪信被告辯稱
    ，該址並無所謂「幹」「支」線之分云云，要屬卸責之詞，無足信憑。（三）、
    再經本院將本件車禍事故送請臺灣省桃園縣區車輛行車事故鑑定委員會及臺灣省
    車輛行車事故覆議鑑定委員會鑑定之結果，亦認本件肇事原因為：被告駕駛自小
    客車，行經無號誌交叉路口，由支線道駛出未暫停讓幹道車先行，為肇事主因，
    證人丁○○駕駛自小客車，行經無號誌交叉路口，未減速慢行，為肇事次因，有
    臺灣省桃園縣區車輛行車事故鑑定委員會八十九年五月二十九日八九府車鑑桃字
    第八九○五二六號鑑定意見書，及臺灣省車輛行車事故覆議鑑定委員會八十九年
    八月五日府覆議字第八九一一五五號函各乙紙在卷可稽。（四）、此外復有桃園
    縣警察局道路交通事故調查局乙紙附卷足憑。（五）、更有車禍現場照片四幀在
    卷足憑。（六）、再者，本件被害人丙○○因被告駕車撞擊，致受有前揭犯罪事
    實欄所載之（重）傷害乙節，亦有長庚紀念醫院林口醫學中心八十八年十一月五
    日、八十九年一月十四日及八十九年一月十七日診斷證明書各乙紙在卷可稽，並
    有該醫院八十九年六月三日（八九）長庚院字第○一五六號函乙紙附卷足按。（
    六）、況如被告於檢察官偵訊及本院歷次審理中所辯，伊自往石梅化工廠該條小
    路駛出時，有先看路鏡，嗣再徐徐駛出，迨伊見有來車（即證人丁○○所駕該部
    自小客車），隨停止未再前進云云，足見果如被告所辯，伊自往石梅化工廠該條
    小路駛出時，既有先看路鏡，嗣再徐徐駛出，迨見有來車，伊當即停止未再行進
    ，則為何被告所駕該部自小客車之車頭會進入幹線道道路約五分之二之距離（見
    八十九年三月二十三日呈報辯護意旨）？為何被告未停止於路面邊線外？且如被
    告所辯，伊行駛之速度甚為緩慢，則被告自路鏡看見來車時，按理應當甚為容易
    煞停，為何仍會侵入幹線道道路約五分之二之距離？足徵被告所辯，無非避重就
    輕之詞，洵無足採。（七）、按自因果關聯判斷觀之，如果欠缺始作俑者，結果
    並非即不發生，並非流程中中間因素的序列就會變動，則行為與結果顯然都不能
    歸溯於行為人，反之，如果沒有這個始作俑者，結果即不可能發生，或者循不同
    途徑發生，則有充分理由認為結果為行為人之行為所造成，則應歸責於行為人，
    查證人丁○○縱將被害人丙○○置坐於右前座，然被告果無自支線道駛出，未暫
    停讓幹線道車先行之情，則顯然不致與證人丁○○所駕該部自小客車發生撞擊，
    被害人當不致受有如前揭犯罪事實欄所載之（重）傷害，足見，如認被告行為與
    被害人丙○○所受重傷害結果間欠缺因果關聯，實不知其係持何種「因果關係？
    」而得出如此之「因果結論」。（八）、其次，原則上假設因果流程不能排除真
    正因果流程作用而排除歸責，除非真正因果流程自然力之作用，為其他人的行為
    所修正，並且作了對被害人不利的修正，亦即實質上已改變了因果條件，則其他
    人的行為已取代了原有的因果流程，而使原行為危險性被排除，查證人丁○○將
    被害人丙○○置坐於右前座之行為，既未實質改變因果條件或提前使風險增加（
    被害人丙○○確因被告之撞擊而受有前述重傷害，且果無被告之撞擊，被害人丙○○縱坐於右前座，亦不致受有如此之重傷害），堪信被告所主張之假設因果流
    程顯尚難以排除真正因果流程，且因被告製造了一個不被容許之風險（即自支線
    道駛出未暫停讓幹線道車先行），而這個風險在構成要件結果中實現，則被告之
    行為自難認不具客觀可歸責性，又證人丁○○駕駛自小客車行經無號誌交叉路口
    未減速慢行，固亦難謂無過失可言，然尚難據此即率解免被告之過失罪責，是本
    件事證明確  被告犯行洵堪認定，應予依法論科。
三、查因被告之過失行為致被害人丙○○因此受有頭部外傷、硬腦膜下出血、癲癇發
    作、第二頸椎骨折等傷害，另因腦外傷、腦壓升高，致雙側視神經病變，使右眼
    視力僅眼前一公尺可辨手指數，左眼視力僅餘光覺，而使被害人丙○○之視力功
    能效用悉行喪失，尚難認未達毀敗視能之重傷害程度，核被告所為係犯刑法第二
    百八十四條第一項後段之過失致重傷害罪。爰審酌被告之犯罪手段，及其品性、
    生活狀況、智識程度、犯罪所生危害尚難謂輕，及犯罪後猶飾詞卸責，未能深刻
    思過，及漫指公訴人「不當？」起訴，犯罪後態度不佳等一切情狀，爰量處如主
    文所示之刑，以資懲戒。
據上論斷，應依刑事訴訟法第二百九十九條第一項前段，刑法第二百八十四條第一項
後段、罰金罰鍰提高標準條例第一條前段，判決如主文。
本案經檢察官何祖舜到庭執行職務。
中      華      民      國    八十九    年      十      月      五      日
                                臺灣桃園地方法院刑事第五庭
                                      法  官  林信旭
右正本證明與原本無異。
如不服本判決，應於判決送達後十日內，向本院提出上訴狀。
                                      書記官  吳一凡
中      華      民      國    八十九    年      十      月      九      日
附錄論罪科刑依據之法條：刑法第二百八十四條第一項後段。
刑法第二百八十四條
因過失傷害人者，處六月以下有期徒刑、拘役或五百元以下罰金。致重傷者，處一年
以下有期徒刑、拘役或五百元下罰金。
從事業務之人，因業務之過失傷害人者，處一年以下有期徒刑、拘役或一千元以下罰
金。致重傷者，處三年以下有期徒刑、拘役或二千元以下罰金。


司法院資訊處製作；財團法人民間司法改革基金會備份。
